【裁判字號】    95,交上易,32
【裁判日期】    950428
【裁判案由】    過失傷害
【裁判全文】
臺灣高等法院刑事判決                95年度交上易字第32號
上  訴  人  臺灣臺北地方法院檢察署檢察官
被      告  乙○○
上列上訴人因被告過失傷害案件，不服臺灣臺北地方法院94年度
交易字第512號，中華民國94年12月30日第一審判決（起訴案號
：臺灣臺北地方法院檢察署94年度偵字第6109號），提起上訴，
本院判決如下：
    主  文
上訴駁回。
    理  由
一、公訴意旨略以：被告乙○○受僱於大有巴士股份有限公司，
    擔任營業大客車之司機，係以駕駛為其業務之人。其於民國
    （下同）93年8月26日下午1時40分許，駕駛車牌號碼ＡＨ一
    695號營業大客車，沿台北市○○區○○路由南向北行駛，
    行經公園路、青島西路口欲右轉時，本應注意車前狀況，隨
    時採取必要之安全措施，且依當時情形，又無不能注意之情
    事，竟疏於注意，貿然行駛，適有行人甲○○未注意當時號
    誌係紅燈，應不得行進，竟亦貿然通行，致甲○○倒地，受
    有右下肢壓挫傷約30公分之傷害，因認被告涉有刑法第284
    條第2項之業務過失傷害罪嫌。
二、按犯罪事實應依證據認定之，無證據不得認定犯罪事實，刑
    事訴訟法第154條第2項定有明文。又認定不利於被告之事實
    ，須依積極證據，苟積極證據不足為不利於被告事實之認定
    時，即應為有利於被告之認定，更不必有何有利之證據，最
    高法院30年上字第816號著有判例可資參照；且告訴人之告
    訴，係以使被告受刑事訴追為目的，是其陳述是否與事實相
    符，仍應調查其他證據以資審認；被害人之陳述如無瑕疵，
    且就其他方面調查又與事實相符，固足採為科刑之基礎，倘
    其陳述尚有瑕疵，則在未究明前，遽採為論罪科刑之根據，
    即難認為適法；告訴人以使被告受刑事處分為目的，所陳被
    害情形，以及對於被告之攻擊，必須無瑕疵可指，而就其他
    方面調查又與事實相符者，始得資為判決之基礎，迭經最高
    法院52年台上字第1300號、83年度台上字第989號、55年度
    台上字第17號、79年度台上字第3923號、81年度台上字第35
    39號判例闡釋甚明。
三、本件公訴人認被告涉有過失傷害罪嫌，無非係以告訴人甲○
    ○之指述、及卷附之台北市○○○○○道路交通事故調查報
    告表、道路交通事故現場圖、道路交通事故補充資料表各1
    份、及國立台灣大學醫學院附設醫院94年5月19日校附醫秘
    字第940205099號函送之病歷資料、新國民綜合醫院94年5月
    13日新國院字第94042號函、同年7月4日新國院字第94063號
    函檢送之病歷、財團法人長庚紀念醫院林口分院94年6月2日
    長庚院法字第0492號函檢送之病歷、及現場照片2幀為其主
    要依據。訊據被告固坦承其為大有巴士股份有限公司之營業
    大客車司機，且有於上揭時、地，駕駛車號ＡＨ一695號營
    業大客車，行經前開肇事地點，見告訴人甲○○倒在地上，
    且右下肢受傷等事實不諱，惟堅詞否認有何業務過失傷害之
    犯行，辯稱：伊當日駕駛車輛右轉後，從後照鏡看見告訴人
    突然闖紅燈走過來，不小心跌倒撲到伊車之右後方旁邊，並
    撞倒伊車輛右後方保險桿，伊本身並無過失等語（參見原審
    94年11月23日準備程序筆錄第2頁）。
四、經查：
  (一)被告受僱於大有巴士股份有限公司，擔任營業大客車之司機
    ，其於93年8月26日下午1時40分許，駕駛車牌號碼ＡＨ一69
    5號營業大客車，沿台北市○○區○○路由南向北行駛，行
    經公園路、青島西路口右轉時，適有告訴人甲○○未注意當
    時號誌，即貿然闖紅燈通行，且倒在被告駕駛之前揭車輛右
    後方，經被告下車察看後，將告訴人送醫救治，告訴人並受
    有右下肢壓挫傷約30公分之傷害等事實，業經被告供陳甚詳
    （參見偵卷第4至7頁、及原審94年12月27日審判筆錄），核
    與告訴人甲○○於警詢、及原審審理中指述情節相符（參見
    偵卷第8至10頁及原審審判筆錄），並有道路交通事故調查
    報告表、道路交通事故現場圖、道路交通事故補充資料表各
    1紙及現場照片、現場照片2幀、及國立台灣大學醫學院附設
    醫院94年5月19日校附醫秘字第940205099號函送之病歷資料
    、新國民綜合醫院94年5月13日新國院字第94042號函、同年
    7月4日新國院字第94063號函檢送之病歷、財團法人長庚紀
    念醫院林口分院94年6月2日長庚院法字第0492號函檢送之病
    歷（見偵卷第21至27頁、62至146頁）在卷可佐，此部分事
    實，固堪認定。
  (二)惟查，本件事故發生之原因，雖經告訴人甲○○迭於警詢中
    指稱：我要穿越青島西路時，見路口東西向均無車輛，我就
    由南往北行走於行人穿越道上，後來被告駕駛之營業大客車
    從我左後方駛來，撞倒我右半身而肇事云云（參見偵卷第24
    頁），且於原審審理中到庭結證稱：我沒看車及號誌就直接
    過馬路，走約6、7公尺後，就遭被告駕駛之車輛撞到我的右
    側，是被告車子的左側車身中間撞及我的右腳云云（參見前
    揭審判筆錄第3頁），然被告則供稱：伊駕駛之營業大客車
    右後方有行人跌倒，伊就下車察看等語，互核渠等之所述，
    非僅就告訴人倒地之地點究係在接近台北市○○○路與公園
    路交岔路口之青島西路路緣附近，抑或在距離青島西路路緣
    達6、7公尺之道路中央乙節，兩者間已有矛盾，再就告訴人
    遭撞及之位置係在被告駕駛之前揭營業大客車右後方保險桿
    處、或該車車輛之左側車身，渠等供詞亦大相迥異，而甚為
    可疑，佐以告訴人於案發當時第一時間係至臨近之台大醫院
    急診就醫，當時告訴人只是右小腿擦傷（20X10平方公分）
    ，右手臂後側擦傷而已，其傷情顯非嚴重，此有台大醫院94
    年7月6日校附醫祕字第0940207163號覆函在卷可稽，而衡情
    若係被營業大客車所撞倒，以大客車碰擊力之大，應無可能
    只有右小腿及右手臂擦傷，何以頭、臉及身體部位均無任何
    碰撞傷？此自有違常情，再參諸被告供稱：告訴人當時受傷
    之情形為傷口上有沙子、是地上沙塵沾在告訴人傷口上，有
    摔倒擦傷之痕跡等語（參見原審審判筆錄第6頁），足見告
    訴人所受之傷應係其因故跌倒後，手腳與地面發生嚴重摩擦
    所導致者甚明，是本件尚難僅憑告訴人之片面指訴，即逕認
    其傷害係因被告過失駕駛營業大客車撞及所造成，縱認告訴
    人跌倒時有碰及被告大客車之情事，亦不能因此而歸責於被
    告。
五、綜上所述，本件事故發生當時，被告雖有駕車行經肇事地點
    之行為，然告訴人甲○○既未依號誌即逕通行並跌倒致生事
    故，且所受之傷害究是否因被告駕車撞倒所致，並未見公訴
    人提出積極明確之證據以資證明，是僅依告訴人前揭有瑕疵
    之指述，又無就其他方面調查認與事實相符之情形，尚難逕
    認被告有何過失。茲公訴人認被告涉犯過失傷害罪嫌，既未
    提出足夠積極證據證明其犯罪，此外復查無其他積極證據證
    明被告有上開犯行，應認不能證明被告犯罪。
六、原審以不能證明被告犯罪，依前揭之說明，而為被告無罪之
    判決，即核無不合。公訴人上訴意旨雖認：原判決以告訴人
    與被告證述不相一致而逕認告訴人之指述不可採，認事用法
    顯有違誤，且原判決認定告訴人係闖紅燈，益徵告訴人指訴
    車禍發生地點係在行人穿越道上而非路緣，堪認屬實，顯見
    被告確有未注意告訴人正通過馬路之過失而擦撞告訴人致受
    傷之事實，原判決妄斷告訴人之傷勢應非車禍造成，顯有疏
    失，另依和解書所載，更可證告訴人有與被告所駕車輛擦撞
    ，且被告於肇事後不但先送告訴人就醫，並再護送告訴人返
    家，顯見被告確有駕車擦撞告訴人等語。但查，本件系爭車
    輛與告訴人於事故發生後即均已移離現場，公訴人所憑以認
    定被告涉有過失傷害罪嫌，亦僅係告訴人甲○○之指述，及
    事故發生後所製作之台北市○○○○○道路交通事故調查報
    告表、道路交通事故現場圖、道路交通事故補充資料表各一
    份，惟皆非事故發生當時所製作，茲現場既未保留，被告與
    告訴人所述又屬南轅北轍，此外復無任何目擊證人可供釐清
    事發當時之情形，而公訴人指訴被告所憑證據僅有告訴人之
    片面指訴，並無其他直接確切證據可佐，是肇事實際情況實
    屬不明，本院無從形成有罪之確信。又卷附和解書雖載有告
    訴人與被告所駕車輛擦撞乙節，亦只能證明兩者有擦撞，並
    不能證明告訴人是為被告大客車所擦撞，況告訴人事後否認
    該和解書上非其所簽名，此一和解書是否成立既有爭執，亦
    無從採為本件判斷之證據；再者，被告將告訴人送醫治療後
    ，係因告訴人堅持有要事要回中壢家中，方由被告載送其回
    家，此有94年6月21日偵訊筆錄、台北市政府警察局交通事
    故談話記錄表在卷可佐，是被告於發現告訴人倒地受傷後，
    在肇事事故原因未明前，基於救護為先而先將告訴人送醫治
    療亦與情理無違，不得僅因事後由被告載送其回家之故而推
    論被告有擦撞告訴人之事實；又依告訴人所受傷情應係其因
    故跌倒後，手腳與地面發生摩擦所致，已如前述，是原判決
    認定告訴人之傷勢應非車禍造成亦難認為妄斷或有違經驗法
    則。第按刑事訴訟法第161條第1項規定：檢察官就被告犯罪
    事實，應負舉證責任，並指出證明之方法。對於其所訴之被
    告犯罪事實，應負提出證據及說服之實質舉證責任，倘所提
    出之證據，不足為被告有罪之積極證明，或其闡明之證明方
    法，無從說服法官以形成被告有罪之心證，基於無罪推定之
    原則，自應為被告無罪判決之諭知。而證據之取捨與證據之
    證明力如何，均屬事實審法院得自由裁量、判斷之職權，茍
    其此項裁量、判斷，並不悖乎通常一般人日常生活經驗之定
    則或論理法則，又於判決內論敘其何以作此判斷之心證理由
    者，即不得任意指摘其為違法。茲原判決已詳敘就卷內證據
    調查之結果，而為綜合判斷、取捨，認不足證明被告確有公
    訴人所指訴之犯行，其得心證的理由已說明甚詳，且所為論
    斷從形式上觀察，亦難認有違背經驗法則、論理法則，或有
    其他違背法令之情形，自不容任意指為違法。公訴人提起上
    訴，仍執臆測推想之詞以被告確有駕車擦撞告訴人而為爭執
    ，復未提出其他積極事證證明被告確屬有何過失之情形，其
    砌詞漫指原判決不當，尚無可取，上訴為無理由，應予駁回
    。
據上論斷，應依刑事訴訟法第368條，判決如主文。
本案經檢察官林炳雄到庭執行職務。
中    華    民    國    95    年    4     月    28    日
                  刑事第十庭    審判長法  官  劉景星
                                      法  官  李春地
                                      法  官  陳志洋
以上正本證明與原本無異。
不得上訴。
                                      書記官  王韻雅
中    華    民    國    95    年    5     月    1     日


司法院資訊處製作；財團法人民間司法改革基金會備份。
